臺灣臺北地方法院刑事判決
110年度訴字第941號
公  訴  人  臺灣臺北地方檢察署檢察官            
被      告  董鵬鴻



選任辯護人  張獻村律師（法扶律師）            
上列被告因違反毒品危害防制條例案件，經檢察官提起公訴（11
0年度偵字第24064號），本院判決如下：
    主  文
董鵬鴻犯如附表壹所犯之罪及宣告刑欄所示之各罪，各處如附表
壹所犯之罪及宣告刑欄所示之刑。應執行有期徒刑拾伍年拾月。
扣案如附表貳編號一所示之物沒收銷燬。扣案如附表貳編號二、
三所示之物均沒收。
未扣案之犯罪所得新臺幣參拾陸萬貳仟元沒收，於全部或一部不
能沒收或不宜執行沒收時，追徵其價額。
    犯罪事實
一、董鵬鴻明知甲基安非他命具有成癮性、濫用性及對國民健康
    具有危害性，屬毒品危害防制條例所列管之第二級毒品，依
    法不得販賣、持有，竟為下列行為：
  ㈠基於意圖營利販賣甲基安非他命之犯意，分別於附表參所示
    時間、地點，以如附表參交易情形欄所示之交易方式，販賣
    如附表參交易情形欄所示之甲基安非他命予附表參對象欄所
    示之人。
  ㈡另基於意圖營利而持有甲基安非他命之犯意，於民國110年8
    月23日1時許，在高雄市林園區之某地，以新臺幣（下同）2
    0萬元購得如附表貳編號一所示之物而持有之。嗣於110年8
    月24日13時許，警方持搜索票前往董鵬鴻在臺北市○○區○○路
    000巷0弄00號5樓住處執行搜索，扣得如附表貳編號一至十
    所示之物，並徵得其友人張雅淇同意在車牌號碼000-0000號
    自用小客車內搜索，扣得如附表貳編號十一至十四所示之物
    ，而查悉上情。
二、案經臺北市政府警察局南港分局報告臺灣臺北地方檢察署（
    下稱臺北地檢）檢察官偵查起訴。
    理  由
壹、證據能力
一、按被告以外之人於審判外之言詞或書面陳述，除法律有規定
    外，不得作為證據，刑事訴訟法第159條第1項定有明文。又
    被告以外之人於檢察事務官、司法警察官或司法警察調查中
    所為之陳述，與審判中不符時，其先前之陳述具有較可信之
    特別情況，且為證明犯罪事實存否所必要者，得為證據，同
    法第159條之2亦有明定。查證人黃冠豪、顏東山於警詢之陳
    述，屬被告董鵬鴻以外之人於審判外所為之陳述，被告及辯
    護人爭執其等於警詢中陳述之證據能力。本院核證人黃冠豪
    、顏東山於警詢所為之陳述，與其等於本院審理時以證人身
    分在庭所為之證述尚無不符，且非為證明被告之犯罪事實存
    否所必要，不合於刑事訴訟法第159條之2所定例外有證據能
    力之要件，應認證人黃冠豪、顏東山於警詢時所為有關被告
    涉案部分之陳述，無證據能力。
二、次按被害人、共同被告、共同正犯等被告以外之人，於檢察
    官偵訊時未經具結之陳述，依通常情形，其信用性仍遠高於
    警詢中所為之陳述，衡諸其於警詢中所為之陳述，無須具結
    ，卻於具有「特信性」及「必要性」時，即得為證據，則該
    偵查中未經具結之陳述，一概無證據能力，反而不如警詢之
    陳述，顯然失衡。因此，被告以外之人於檢察官偵訊時未經
    具結所為之供述，如與警詢之陳述同具有「特信性」及「必
    要性」時，依舉輕以明重原則，本於刑事訴訟法第159條之2
    、第159條之3之同一法理，固例外認為有證據能力，以彌補
    法律規定之不足，俾應實務需要，方符立法本旨（最高法院
    102年度台上字第3990號、103年度台上字第491號判決意旨
    參照）。惟證人黃冠豪於110年3月3日、同年3月26日檢察官
    偵訊時未經具結所為之陳述，既經被告及辯護人爭執該陳述
    之證據能力，且經本院審酌證人黃冠豪之上開陳述內容，與
    其於本院審理中具結證述之內容核屬一致，已不具證明本案
    犯罪之特別必要性。揆諸上開說明，前揭陳述亦無證據能力
    。
三、本判決所引具傳聞性質之其餘各項供述證據，經本院於審判
    期日提示並告以要旨後，檢察官、被告及辯護人均同意作為
    證據【見110年度訴字第941號卷（下稱訴卷）、訴卷一第10
    1至105頁、第339至345頁】，本院復查無該等證據有違背法
    定程序取得或顯不可信之情狀，依刑事訴訟法第159條之5第
    1項規定，有證據能力；至本件認定事實所引用之非供述證
    據，並無證據證明係公務員違背法定程式所取得，亦無刑事
    訴訟法第159條之4顯有不可信之情況與不得作為證據之情形
    ，且經本院於審判期日依法進行證據之調查、辯論，被告於
    訴訟上之程序權已受保障，自得為判斷之依據。
四、本判決所引用其他資以認定事實所憑之非供述證據部分，並
    無證據足認係公務員違背法定程序所取得，是依刑事訴訟法
    第158條之4反面解釋，即有證據能力。　　
貳、實體事項
一、認定犯罪事實所憑之證據及理由
　㈠就上開犯罪事實，被告固坦承於如附表參所示之時間、地點
    ，有分別與黃冠豪、顏東山見面，亦坦承於110年8月23日1
    時許，至高雄市林園區之某地，購得如附表貳編號一所示之
    物而持有之事實，惟矢口否認有何販賣第二級毒品、意圖販
    賣第二級毒品而持有之犯行，辯稱：我是跟黃冠豪合購毒品
    ，我是交付鹽巴給顏東山，沒有交付毒品給他，附表貳編號
    一所示之物是我自己要用的云云。辯護人辯稱：通訊軟體LI
    NE對話紀錄內，沒有關於黃冠豪向被告購買毒品之文字，被
    告係與黃冠豪合資向「小胖妹」購買甲基安非他命，再由被
    告聯絡「小胖妹」約定在臺北市○○區○○○路0段000巷00號1樓
    見面交易，並非由被告販賣黃冠豪毒品，被告僅涉犯幫助施
    用第二級毒品罪；被告並未交付顏東山毒品，自無構成犯罪
    ；被告所購得如附表貳編號一所示之物係供自用，應僅涉犯
    持有第二級毒品罪云云。　
　㈡經查：
　⒈被告於如附表參所示之時間、地點，有分別與黃冠豪、顏東
    山見面，並於110年8月23日1時許，在高雄市林園區之某地
    ，購得如附表貳編號一所示之物，嗣於110年8月24日13時許
    ，為警持搜索票在臺北市○○區○○路000巷0弄00號5樓住處搜
    索，經徵得同意在車牌號碼000-0000號自用小客車內進行搜
    索，共扣得如附表貳所示之物等情，為被告所不爭執（見訴
    卷一第105至106頁），核與證人黃冠豪、顏東山於偵查中經
    具結之證述及本院審理中之證述，大致相符【見109年度他
    字第13351號卷（下稱他卷）第153至158頁、第191至193頁
    ，訴卷一第181至189頁、第331至339頁】，並有本院搜索票
    、自願受搜索同意書、臺北市政府警察局南港分局搜索扣押
    筆錄、扣押物品目錄表、內政部警政署刑事警察局110年10
    月8日刑鑑字第1100095254號鑑定書、被告之行動電話門號0
    000000000號與證人顏東山之00-00000000號之通訊監察譯文
    、被告（暱稱「明白嗎」）與證人黃冠豪（暱稱「How」）
    之LINE對話紀錄翻拍照片、語音檔譯文、被告手機門號0000
    000000號109年8月17日、9月7日至9月8日、9月18日至9月19
    日、10月9日至11月8日之通訊數據上網歷程查詢、證人黃冠
    豪手機門號0000000000號109年8月17日、9月7日至9月8日、
    9月18日至9月19日、10月9日之通訊數據上網歷程查詢及現
    場及扣押物品照片、扣押物品清單在卷可稽【見他卷第175
    至176頁、110年度偵字第24064號卷（下稱偵卷）第63至75
    頁、第81至90頁、第91至96頁、第201至217頁、第221至227
    頁、第231至249頁、第339頁、第343至349頁、第495至496
    頁、第503頁、第507至512頁】，上開事實，首堪認定。
　⒉關於犯罪事實欄一㈠被告2次販賣甲基安非他命予黃冠豪部分
　⑴查證人黃冠豪於110年4月30日偵訊中經具結之證稱略以：我
    跟被告用LINE聯繫，並約在我家見面，於109年8月17日17時
    50分許，用現金23萬元跟他購買7臺約245公克甲基安非他命
    ，對話記錄中提及「好白的大學生」、「學費」的意思，其
    中大學生是指7台甲基安非他命、好白是指甲基安非他命的
    品質、學費是指我有錢跟他買，另於109年9月18日至19日，
    我有以13萬2,000元向被告購買4臺甲基安非他命，過程是在
    18日以LINE與他聯繫，於19日凌晨1時許，在我家交易，LIN
    E對話紀錄中，被告所提「還有要嗎」，以及我所回應的「
    有好的」，意思都是指甲基安非他命，我是跟被告買，不是
    代購、合購等語（見他卷第153至158頁）；其於審理中證稱
    略以：我於109年8月17日1時31分至17時38分許，以LINE向
    被告聯絡，是要購買甲基安非他命7臺，價格大約是20幾萬
    元，於109年9月19日也有跟被告購買甲基安非他命，其中LI
    NE對話紀錄中，我向被告表示「如果3可以嗎？」，又表示
    「我要4=132000」是因為我後來有錢了，被告的毒品來源，
    我也接觸不到，他有跟我說大量買會比較便宜，但我沒有印
    象說要一起湊錢，我是找被告買，我的認知是找被告拿等語
    （見訴卷一第181至193頁），並有被告與證人黃冠豪之對話
    紀錄，於109年8月17日，證人黃冠豪先以「哈囉」、「問一
    下」文字訊息傳送予被告後，雙方後續均回收訊息，證人黃
    冠豪以「可以幫我留著好白的大學生嗎？」，被告以「嗯」
    回應，於109年9月18日，被告傳送「你那裡還有要嗎」文字
    訊息，證人黃冠豪即陸續傳送「有好的？」、「更好的？」
    、「還是一樣的」、「多少錢？」、「如果3可以嗎？」、
    「現在現金不足」、「我要4=132000」、「籌到了」文字訊
    息等情，有被告與證人黃冠豪LINE對話紀錄翻拍照片在卷可
    稽（見偵卷第63至72頁）。可知被告確有於附表參編號一、
    二所示之時間、地點，以交易情形欄所示之交易方式，販賣
    甲基安非他命予證人黃冠豪，實堪確認。
　⑵又販賣毒品既係違法行為，當非可公然為之，亦無公定價格
    ，且容易分裝並增減份量，而每次買賣之價量，可能隨時依
    雙方關係深淺、資力、需求量及對行情之認知、來源是否充
    裕、查緝是否嚴謹、購買者被查獲時供述購買對象之可能風
    險之評估等情形，而異其標準，非可一概而論，除被告坦承
    犯行或價量俱臻明確外，委難察得實情，然販賣之人從價差
    、量差或品質差中牟利之方式雖異，其意圖營利之販賣行為
    則同一。參以被告於警詢時一度稱不知證人黃冠豪是誰，於
    警方提示被告與證人黃冠豪之行動電話網路基地台位置表後
    ，方陳稱證人黃冠豪係朋友「David」介紹認識等語（見偵
    卷第24至27頁），且證人黃冠豪於本院審理時證稱：我都是
    用錢買的方式取得甲基安非他命等語（見訴卷一第183頁）
    ，顯見被告與證人黃冠豪間並無特殊親誼，且被告本身有施
    用毒品習性，依常情判斷，被告販賣毒品予證人黃冠豪，若
    非有利可圖，諒無甘冒觸犯重罪之風險而無償替證人黃冠豪
    張羅毒品施用之理，足認被告就前開犯行，有販賣毒品以牟
    利之營利意圖甚明。
　⑶被告所辯不足採信理由
　①所謂合資、代購、調貨行為是否構成販賣，自應視行為人在
    買賣毒品過程中之交易行為特徵而定，即其究係立於賣方之
    立場，向上游取得貨源後以己力為出售之交易，抑或立於買
    方立場，代為聯繫購買加以判斷。若被告接受買主提出購買
    毒品之要約，並直接收取價金、交付毒品予買主，自己完遂
    買賣的交易行為，阻斷毒品施用者與毒品提供者的聯繫管道
    ，縱其所交付之毒品，係其另向上游毒販所取得，然其調貨
    行為仍具有以擴張毒品交易而維繫其自己直接為毒品交易管
    道之特徵，自仍屬於毒品危害防制條例所規定之販賣行為，
    因上游毒販與買主間並無直接關聯，無從認係立於買方立場
    ，為買主代為聯繫購買毒品，該毒品交易行為，自僅屬行為
    人自己一人之單獨販賣行為(最高法院107年度台上字第417
    號判決意旨參照)。
　②查證人黃冠豪於本院審理中證稱：「（問：你有沒有與被告
    一起出資合購毒品？）我在沒有毒品時，有跟被告買毒品，
    我不確定被告是否拿我給他的錢去跟別人買，整個過程，我
    沒有去詢問。」、「（問：那個女生有自我介紹說他叫作『
    小胖妹』嗎？）沒有，我都是叫他『姐仔』（台語）」、「（
    問：被告有沒有曾經跟你講過他的毒品來源？）好像有，但
    是因他講的來源，我也接觸不到，所以我沒有特別記。」、
    「（問：提示110年度偵字第24064號卷第70頁，109年9月18
    日下午5時17分你向被告表示『如果3可以嗎？』，於109年9月
    18日下午11時55分你表示『我要4=132000』，你為何後來改變
    成要拿4臺？）因為後來有錢了，所以就拿多壹點，拿多點
    比較便宜。（問：等於是你在交易前不到1小時，才臨時要
    加1臺毒品，被告還是可以交付到這個數量的毒品給你嗎？
    ）因我記得這次交易，我有與被告聯繫過，最早好像說要7
    臺，後來變成7臺的一半，就是3或4臺的中間猶豫，我最後
    改成要拿4臺，被告還是可以交得出4臺的甲基安非他命。（
    問：你在見過到你住處那名女性後，你有辦法與該名女性直
    接聯絡嗎？）沒有聯絡方式，還需透過被告。」等語（見訴
    卷一第182至191頁）。可知證人黃冠豪無從自行與被告所述
    上游毒販「小胖妹」聯繫，且被告與證人黃冠豪交易過程，
    對於證人黃冠豪變更購買甲基安非他命之數量，尚得自行調
    整進行交易。
　③且查被告就如何與證人黃冠豪合購甲基安非他命乙節，有先
    後不一之辯詞，如下：
　⓵其於110年8月25日警詢中陳稱：「（問：你於109年08月17日
    17時33分許、109年09月08日04時00分許是否有前往黃冠豪
    住家販賣毒品給黃冠豪？）都沒有販賣，有帶賣家過去，我
    跟黃冠豪的錢是一起交給賣家。（問：你於109年09月19日0
    0時41分許，有無前往臺北市○○區○○○路0段000巷00號5樓之3
    販賣毒品安非他命給黃冠豪？）都沒有販賣，有帶賣家過去
    ，我跟黃冠豪的錢是一起交給賣家。」云云（見偵卷第27至
    28頁）。
　⓶其於110年8月25日法官訊問中改稱：「（問：黃冠豪說他在1
    09年8月17日向你購買第二級毒品甲基安非他命7臺並交付現
    金23萬元給你，是單純向你購買而非合資，有何意見？）當
    天並不是僅有我一個人到他那裡而已，當天是賣家跟我一起
    過去黃冠豪那裡，賣家是綽號胖妹的女生，當天我們錢一起
    交給那個女生，我們兩個都買一樣的，各買7臺，這樣等於
    一次跟賣家拿14臺，比較便宜，而且錢是給那個女生不是給
    我，當天是這樣的情況，並非我賣給黃冠豪。…（問：黃冠
    豪說他在109年9月19日有向你購買第二級毒品甲基安非他命
    4臺並交付現金13萬2千元給你非合資而是購買，有何意見？
    ）我跟黃冠豪就是按照出錢比例分配7臺的價錢。這次一樣
    是合資買的，我忘記跟哪個藥頭買的，就是我去買回來，再
    去黃冠豪家那邊分，時間久了真的忘記跟哪個藥頭了。」云
    云（見偵卷第319頁）。
　⓷其於110年10月20日法官訊問中，又改稱：「（問：提示被告
    與黃冠豪間109年8月17日至109年9月29日LINE對話紀錄，這
    是你與黃冠豪間的對話紀錄，內容黃冠豪都問你有沒有白白
    的大學生，你的回答說有、與黃冠豪有約好時間及地點，黃
    冠豪在偵查中證稱這就是跟你買甲基安非他命的代號及完成
    交易，並非合資，有何意見？）我還有帶小胖妹一起去黃冠
    豪那裡，我不知道為什麼警察沒有拍到監視錄影帶，我希望
    黃冠豪可以出來說明，我們是跟小胖妹一起購買的，第一次
    購買完以後黃冠豪就說下次我上去就好了，所以後來都是我
    帶過去。」云云（見偵卷第461頁）。
　⓸其於110年11月17日法官訊問中，又改稱略以：109年8月17日
    我去了黃冠豪家2次，第1次是凌晨要討論一起購買毒品，討
    論好我聯絡購買，請藥頭下午一起去黃冠豪家交付毒品，等
    於是在黃冠豪家一起買。因是一起買，所以我們跟藥頭買的
    數量是7臺約245公克云云（見訴卷一第55頁）。
　⓹其於110年12月15日審理中，復改稱：「（問：對於證人黃冠
    豪之證詞有何意見？）綽號『小胖妹』的人與我一起去證人家
    裡，證人還要送1組吸食器給綽號『小胖妹』，證人還有借點
    鈔機數錢，所以109年8月17日那次我們購買毒品的錢是交給
    綽號『小胖妹』，不是交給我。109年9月19日這次證人跟我說
    他只要3臺，我才又湊成4臺在忠孝東路跟綽號『小胖妹』交易
    」云云（見訴卷一第191至192頁）。
　④綜上，足認證人黃冠豪主觀上係以買方立場向被告購買毒品
    ，客觀上亦非透過被告向上游毒販聯繫，且其亦無從與上游
    毒販進行聯繫、議價，可知被告於109年8月17日、109年9月
    19日販賣甲基安非他命予證人黃冠豪，顯係被告自己一人之
    單獨販賣行為，自無從僅以被告於109年8月17日該次毒品交
    易時有一名女性友人同行，即認該人為被告所稱上游毒販綽
    號「小胖妹」之人。復且，被告就109年8月17日合購數量先
    稱係與證人黃冠豪各7臺甲基安非他命，再改稱為7臺甲基安
    非他命中分得1臺，就109年8月17日、109年9月19日是否均
    有帶上游毒販前往證人黃冠豪乙節，前後所述亦有不一，又
    被告曾稱不記得109年9月19日之賣家是誰，則其所稱上游毒
    販是否均為同一人，是否均為其所陳「胖妹」、「小胖妹」
    ，亦屬有疑。況且，被告所稱與證人黃冠豪合購毒品之交付
    方式等節，被告復有前後不一之陳述，益徵被告所稱與證人
    黃冠豪合購毒品僅構成幫助施用甲基安非他命之辯詞，自不
    足採。
　⒊關於犯罪事實欄一㈠被告販賣甲基安非他命予顏東山部分
　⑴查證人顏東山於偵訊中證稱略以：於110年4月27日當天我有
    與被告進行毒品交易，我都直接打電話跟他相約見面，我以
    2,500元跟他購買甲基安非他命1公克，我電話中提到「等一
    下就會有錢」、「我等一下拿給你」是指我要晚一點才能把
    買毒品的錢給他，因為如果不這樣講，他不願意過來跟我交
    易，我們電話中不會提到毒品交易，我打電話給他就是要買
    甲基安非他命，這次買來有施用，施用的感覺跟之前一樣，
    所以確定是甲基安非他命等語（見他卷第191至193頁）；其
    於本院審理中證稱略以：110年4月27日不是我第一次跟被告
    買毒品，因我之前都是拿甲基安非他命2個共5,000元，一次
    不用給被告錢，下次再一次給1萬元，因為我上次還欠被告
    錢，所以這次說是幫朋友拿，就不用清償之前的欠款，我與
    被告聯絡都是為了拿毒品這件事情，我當天與被告說要買壹
    包是2,500元，被告拿給我的是毒品，我有施用過，所以我
    知道是毒品等語（見訴卷一第331至339頁），參以被告與證
    人顏東山於110年4月27日有聯繫，被告與證人顏東山確有相
    約見面等情，有被告與證人顏東山之通訊監察譯文在卷可參
    （見他卷第175至176頁）。可知被告確有於附表參編號三的
    所示之時間、地點，以交易情形欄所示之交易方式，販賣甲
    基安非他命予證人顏東山，實堪確認。益徵被告所稱非交付
    毒品，而係交付鹽巴予證人顏東山之辯詞云云，顯不足採。
　⑵檢察官起訴意旨固認被告有於110年4月28日3時許，在臺北捷
    運西門站，自證人顏東山取得2,500元之毒品交易對價，證
    人顏東山雖於偵查中一度證稱：我以2,500元跟被告購買1公
    克甲基安非他命，他先拿毒品給我，但我是到隔日3時才在
    西門捷運站把錢拿給他云云（見他卷第192頁）。惟被告始
    終否認有自證人顏東山取得2,500元，且觀之，被告與證人
    顏東山於110年4月27日23時23分許之監察譯文：「被告：喂
    。證人顏東山：我等一下過去西門過去跟他玩，我等一下就
    會有錢，你就放心，我等一下拿給你。」、於同日23時25分
    許之監察譯文：「被告：喂。證人顏東山：我真的不是故意
    把你騙來的，所以…」等語（見他卷175至176頁）。復且證
    人顏東山於本院審理中證稱：「（問：你有沒有與被告說2,
    500元，要當天晚上在哪裡給他？）不記得。」、「（請提
    示110年度偵字第24064號卷第195頁，譯文中有提到『我等下
    過去西門，過去跟他玩，我等下就有錢，你就放心，我等下
    拿給你』，這是什麼意思？）我想起來了，我不是說被告慢
    了5、6小時，本來我就不想要，但是被告後來還是送來了，
    在我家門口，我就想說我沒有錢，我就與西門的朋友聯絡，
    找我朋友拿錢，再拿給被告，因被告已經有送毒品來了，這
    樣我才不用把之前欠被告的錢還他，先把這次的錢結掉就好
    。」、「（問：後來你到西門去，有沒有向你朋友拿到錢？
    ）我忘記了，但是實際上沒有朋友這件事情，只是藉口而已
    。（問：所以當天被告沒有向你收取任何錢，是否正確？）
    是。」等語（見訴卷一第334至336頁）。可知證人顏東山係
    以會向朋友拿錢為由，先向被告取得甲基安非他命，對於是
    否有交付款項2,500元乙節，證述反覆不一，檢察官復未能
    提出其他證據或指明證據方法，以證明被告是否有取得對價
    2,500元，本院審酌現存客觀卷證，本諸罪疑有利被告之法
    理，尚難逕認被告已取得2,500元。
　⒋關於犯罪事實欄一㈡部分
　　查被告於110年8月23日1時許取得扣案如附表貳編號一所示
    之毒品前，於110年8月22日21時2分許先以通訊軟體iMessag
    e（下稱iMessage）傳送「要的話150」、「要快」、「不然
    等等又沒有了」等語之文字訊息予真實姓名年籍不詳、暱稱
    「坤」之人，被告再於110年8月23日1時許，取得扣案如附
    表貳編號一所示之毒品後，隨即於同日4時許，真實姓名年
    籍不詳LINE暱稱「曖睡車隊」之人，以LINE傳送「哥你那邊
    有嗎」之文字訊息，被告回應「有」，被告於同日13時53分
    許起，以iMessage傳送文字訊息「人呢」、「嗯你不做生意
    嘛」、「在嗎」予暱稱「小夏」之人，該暱稱「小夏」之人
    亦於110年8月25日16時50分許，回傳「我想啊可是好貴哦」
    之文字訊息，有本院勘驗筆錄及擷取LINE、iMessage對話紀
    錄在卷可稽（見訴卷一第128頁、訴卷二第25頁、第87頁、
    第95頁）。可知被告取得如附表貳編號一所示之毒品前，被
    告即認知將有毒品可對外銷售，於取得如附表貳編號一所示
    之毒品後，亦有意圖找尋買主，尚待進一步與確定買家磋商
    交易條件，參以本案扣案如附表貳編號一所示之毒品數量甚
    鉅，已與一般單純施用毒品者僅零星持有毒品之情形不同，
    顯非僅供被告施用所需之量，且現場尚扣得一般常見用以分
    裝如附表貳編號二、三所示之分裝袋、電子磅秤等物，若被
    告係單純供己施用，亦不須費周章準備夾鏈袋分裝，益徵被
    告欲以夾鏈袋將扣案毒品進行分裝，以便伺機販賣他人牟利
    。況毒品之價格不低，取得不易，凡為販賣或意圖販賣而持
    有毒品之不法行為者，苟無利可圖，應無甘冒持有毒品遭查
    獲之極大風險，無端取得之理，是其有賺取利潤之意圖及事
    實，應屬符合論理法則且不違背社會通常經驗之合理判斷，
    被告持有如附表貳編號一所示之毒品，有從中賺取利潤牟利
    之營利意圖，應屬灼然。
　㈢至檢察官聲請傳喚本案承辦員警、張雅淇及其母，以釐清如
    附表貳編號八所示之物是否應予沒收云云（見訴卷一第345
    頁）。被告固係供稱上開扣案現金係張雅淇所有，且係供張
    雅淇之母親看醫生所使用云云（見偵卷第17頁）。經查，上
    開扣案現金係由臺北市政府警察局南港分局於110年8月24日
    13時許，持本院核發之搜索票，自被告在臺北市○○區○○路00
    0巷0弄00號5樓搜索查扣，有本院搜索票、臺北市政府警察
    局南港分局搜索扣押筆錄、扣押物品目錄表在卷可參（見偵
    卷第201至217頁），然被告所犯如犯罪事實欄一㈠販賣甲基
    安非他命予黃冠豪之各次犯罪時間則如附表參編號一、二時
    間欄所示，各次犯罪時間與上開扣案現金相距時間已逾11月
    以上，又犯罪事實欄一㈠販賣甲基安非他命予顏東山及犯罪
    事實欄一㈡之犯行，尚無犯罪所得，從形式上判斷，已難逕
    認上開扣案現金與本案犯罪之上開犯罪所得有關，是以縱傳
    喚上開證人等到庭以證明被告所辯不實，亦無從證明上開扣
    案現金為犯罪所得，應予沒收，自無再為調查之必要。
　㈣綜上所述，本件事證明確，被告犯行均堪予認定，應依法論
    科。
二、論罪
　  核被告所為，就犯罪事實欄一㈠均係犯毒品危害防制條例第4
    條第2項之販賣第二級毒品罪；就犯罪事實欄一㈡係犯毒品危
    害防制條例第5條第2項意圖販賣而持有第二級毒品罪嫌。其
    就犯罪事實欄一㈠之各次販賣第二級毒品前持有毒品之低度
    行為，均為其販賣之高度行為所吸收，不另論罪。被告所犯
    上開4罪間，犯意各別、行為互殊，應分論併罰。　
三、科刑
　㈠查被告前因違反毒品危害防制條例之施用毒品案件，經臺灣
    臺中地方法院以108年度中簡字第2064號判決判處有期徒刑6
    月確定，於109年4月16日易科罰金執行完畢等情，有臺灣高
    等法院被告前案紀錄表在卷可稽（見本院卷一第299至305頁
    ），是被告於上開有期徒刑執行完畢後，5年以內故意再犯
    本件有期徒刑以上之罪，為累犯。按累犯不分情節，基於累
    犯者有其特別惡性及對刑罰反應力薄弱等立法理由，一律加
    重最低本刑，於不符合刑法第59條所定要件之情形下，致生
    行為人所受之刑罰超過其所應負擔罪責之個案，其人身自由
    因此遭受過苛之侵害部分，對人民受憲法第8條保障之人身
    自由所為限制，不符憲法罪刑相當原則，牴觸憲法第23條比
    例原則。於此範圍內，有關機關應自本解釋公布之日起2年
    內，依本解釋意旨修正之。於修正前，為避免發生上述罪刑
    不相當之情形，法院就該個案應依本解釋意旨，裁量是否加
    重最低本刑（司法院釋字第775號解釋文參照）。查被告於
    構成累犯之前罪為施用毒品，與本案販賣、意圖販賣而持有
    第二級毒品案件，俱屬毒品危害防制條例處罰之行為，均係
    為防阻毒品蔓延，造成對個人及不特定多數人身體健康之危
    害，是兩者犯罪類型及罪質類同，參以被告上開施用之毒品
    與本案所販賣之毒品種類同為甲基安非他命，可知被告違反
    毒品危害防制條例之犯罪，無視於政府所推動之禁毒政策，
    尚且從純粹施用第二級毒品，僅對社會風氣與治安具有潛在
    相當危害，而需矯正、治療之角色，轉變至協助他人、甚或
    助長社會上施用毒品不良風氣，使毒品散布氾濫，而戕害國
    民身心健康之地位，顯見被告具有特別惡性，且對刑罰反應
    力薄弱，爰依刑法第47條第1項規定，裁量加重其最低本刑
    。而無期徒刑不得加重，刑法第65條第1項定有明文，是被
    告所為販賣第二級毒品犯行，法定刑無期徒刑之部分，即無
    由加重其刑。
  ㈡按刑法第59條所規定之酌量減輕其刑，係裁判上之減輕，必
    以犯罪之情狀可憫恕，認為宣告法定最低度之刑猶嫌過重者
    ，始有其適用；如別有法定減輕之事由，應先依法定減輕事
    由減輕其刑後，猶嫌過重時，始得為之；若有2種以上法定
    減輕事由，仍應先依法定減輕事由遞減其刑後，猶嫌過重時
    ，始得再依刑法第59條規定酌減其刑（最高法院105年度台
    上字第952號、102年度台上字第3444號裁判意旨同此見解）
    。就販賣第二級毒品罪之法定刑為無期徒刑或10年以上有期
    徒刑，得併科1,500萬元以下罰金，然同為販賣第二級毒品
    之人，其原因動機不一，犯罪情節未必盡同，或有大盤毒梟
    者，亦有中、小盤之分，甚或僅止於吸毒者友儕間為求互通
    有無之有償轉讓者亦有之，其販賣行為所造成危害社會之程
    度自屬有異，法律科處此類犯罪，所設之法定本刑卻同為「
    處10年以上有期徒刑」，不可謂不重。於此情形，倘依其情
    狀處以相當之徒刑，即足以懲儆，並可達防衛社會之目的者
    ，自非不可依客觀之犯行與主觀之惡性二者加以考量其情狀
    ，是否有可憫恕之處，適用刑法第59條之規定酌量減輕其刑
    ，期使個案裁判之量刑能斟酌至當，符合比例原則。查被告
    雖有販賣證人顏東山第二級毒品之犯行，惟其所販賣之數量
    非鉅，且未實際取得買賣對價2,500元，對社會治安及國民
    健康之危害與大量販賣相較明顯較小，本院認就其上開販賣
    證人顏東山第二級毒品犯行，如論處最低度之有期徒刑10年
    以上，仍屬過苛，因認依被告之犯罪情狀，若處以上開法定
    最低度刑，猶嫌過重，在客觀上均足以引起一般人之同情，
    情節尚堪憫恕，故就被告販賣證人顏東山第二級毒品之犯行
    ，依刑法第59條規定，減輕其刑。至被告販賣證人黃冠豪第
    二級毒品之犯行部分，因各係販賣甲基安非他命約245公克
    、140公克，數量顯非小量，對社會治安及國民健康之危害
    難認輕微，客觀上亦尚不足以引起一般人之同情，自無論處
    最低度之有期徒刑10年之刑度猶嫌過苛情形，併此敘明。
  ㈢按刑有加重及減輕者，先加後減，刑法第71條第1項定有明文
    。是被告販賣第二級毒品予顏東山之犯行應依刑法第47條第
    1項規定加重其刑，後依刑法第59條規定減輕其刑。
  ㈣本案並無其他減刑事由
　⒈按毒品危害防制條例第17條第1項規定：「犯第4條至第8條、
    第10條或第11條之罪，供出毒品來源，因而查獲其他正犯或
    共犯者，減輕或免除其刑。」其立法意旨在於鼓勵被告具體
    提供其毒品上游，擴大追查毒品來源，俾有效斷絕毒品之供
    給，以杜絕毒品泛濫，祇須被告願意供出毒品來源之上手，
    因而查獲其他正犯或共犯者，即可邀減輕或免除其刑之寬典
    。所謂「供出毒品來源，因而查獲」，係指被告翔實供出毒
    品來源之具體事證，因而使有偵查（或調查）犯罪職權之公
    務員知悉而對之發動偵查（或調查），並因而查獲者而言。
    而其中所言「查獲」，除指查獲該其他正犯或共犯外，並兼
    及被告所指其毒品來源其事。故被告雖已供出毒品來源，仍
    須偵查機關因其供述而查獲其他正犯或共犯者，始應依該規
    定減輕或免除其刑，雖供出毒品來源，惟檢警機關並未因其
    供述而查獲，則法院未依上述規定減輕或免除其刑，於法尚
    無不合；又若雖供出毒品來源，但未查獲其他正犯或共犯，
    或於供出毒品來源之前，有偵查犯罪職權之公務員已知悉該
    正犯或共犯，自非經其供出毒品來源因而查獲，均無上開條
    項減輕或免除其刑之適用（最高法院99年度台上字第4785號
    、101年度台上字第4702號判決意旨參照）。經查，就犯罪
    事實欄一㈠中附表參編號一、二部分，被告雖供出毒品來源
    均為綽號「小胖妹」、「胖妹」之人，另就犯罪事實欄一㈡
    供出毒品來源為綽號「黑輪」之蕭鈞倫等語（見他卷第201
    頁、偵卷第426至427頁，訴卷一第100至101頁），惟經本院
    函詢臺北市政府警察局南港分局及臺北地檢是否因被告上開
    供述而查出毒品上游乙節，該局以110年12月9日北市警南分
    刑字第1103047972號函覆略以：本分局並未因被告之供述查
    獲綽號「小胖妹」之人等語（見訴卷一第203頁）；又臺北
    地檢以110年12月10日北檢邦荒110偵24064字第1109099514
    號函覆略以：未因被告供述查獲蕭鈞倫等人。至臺北市政府
    警察局南港分局雖於上開函復中提及：有關被告供述之上游
    綽號「黑輪」蕭鈞倫，現與高雄市政府警察局鼓山分局正積
    極偵辦中等語，惟查蕭鈞倫業經本院傳喚未到庭，又因另案
    已於110年9月29日為臺灣雲林地方檢察署發布通緝，自無從
    期待偵查機關在本院辯論終結前因而查獲。顯見本案未因被
    告供述而查獲其他正犯或共犯，並因此破獲毒品來源。據此
    ，依目前卷證資料，本案既然尚未因被告供出毒品來源，而
    查獲其他正犯或共犯，自無毒品危害防制條例第17條第1項
    規定之適用，辯護人辯稱本案有依毒品危害防制條例第17條
    第1項之規定減輕或免除其刑，自無理由。
　⒉按犯第4條至第8條之罪於偵查及歷次審判中均自白者，減輕
    其刑，毒品危害防制條例第17條第2項定有明文。該條修正
    理由略以：考量原立法之目的，係在使前述毒品案件之刑事
    訴訟程序儘早確定，當以被告於歷次審判中均自白犯罪者，
    始足當之，而所謂歷次審判中均自白，係指歷次事實審審級
    （包括更審、再審或非常上訴後之更為審判程序），且於各
    該審級中，於法官宣示最後言詞辯論終結時，被告為自白之
    陳述而言，故修正第2項，明定於偵查及歷次審判中均自白
    者，始減輕其刑。惟被告於偵查及本院審理中，均辯稱未販
    賣、意圖販賣而持有第二級毒品，即被告主觀上否認有販賣
    、意圖販賣而持有第二級毒品之犯意，基此，要難認被告就
    其犯行已有自白，當無毒品危害防制條例第17條第2項減刑
    規定之適用。
  ㈤爰以行為人責任為基礎，審酌毒品對個人及社會之危害至深
    且廣，被告漠視國家杜絕毒品犯罪之禁令與嚴刑，其所為販
    賣、意圖販賣第二級毒品之犯行，均係助長施用毒品行為，
    並戕害國民身心健康，危害社會、國家健全發展，當受法之
    非難，且被告飾詞否認犯行，犯後態度難認良好，並考量被
    告販賣、意圖販賣之毒品種類、數量，兼衡被告於本院審理
    時自述國中畢業之教育程度、從事木工包商、有小孩需其扶
    養之家庭經濟狀況（見訴卷一第349頁），暨其動機、手段
    、素行等一切情狀，分別量處如附表壹所犯之罪及宣告刑欄
    所示之刑，併斟酌被告就本案犯行之不法與罪責相類程度，
    各行為之態樣、手段、動機，及對其施以矯正之必要性，進
    而為整體非難之評價，定其應執行之刑如主文所示。
四、沒收
　㈠按犯罪所得，屬於犯罪行為人者，沒收之。於全部或一部不
    能沒收或不宜執行沒收時，追徵其價額，刑法第38條之1第1
    項前段、第3項定有明文。查本件被告就犯罪事實欄一㈠所為
    販賣第二級毒品之犯行（共3罪），其販賣予顏東山部分尚
    無從證明有取得犯罪所得2,500元，業經本院說明如前，其
    販賣予黃冠豪之犯罪所得如附表參編號一、二交易價格欄所
    示之金額（合計36萬2,000元），此各部分犯罪所得均係由
    被告實際取得，雖均未扣案，惟仍應依刑法第38條之1第1項
    前段、第3項規定，全部宣告沒收，並於全部或一部不能沒
    收或不宜執行沒收時，均追徵其價額。
　㈡查扣案如附表貳編號一所示之物，既經鑑定結果含有第二級
    毒品甲基安非他命成分，有內政部警政署刑事警察局110年1
    0月8日刑鑑字第1100095254鑑定書在卷可參（見偵卷第495
    至496頁），屬於第二級毒品之違禁物，不問屬於犯人與否
    ，依毒品危害防制條例第18條第1項前段規定沒收銷燬。上
    開毒品之外包裝袋均因殘留微量毒品而難以析離，應併予沒
    收銷燬。至驗餘用罄部分，既已滅失，自無從諭知沒收銷燬
    ，併予敘明。
　㈢扣案之如附表貳編號二、三所示之物，為被告用以分裝毒品
    以供其意圖販賣持有毒品犯行所用，爰依毒品危害防制條例
    第19條第1項規定，宣告沒收。
　㈣另本案扣案如附表貳編號八所示之現金，經查係由臺北市政
    府警察局南港分局於110年8月24日13時許，持本院核發之搜
    索票，自被告在臺北市○○區○○路000巷0弄00號5樓搜索查扣
    ，有本院搜索票、臺北市政府警察局南港分局搜索扣押筆錄
    、扣押物品目錄表在卷可參（見偵卷第201至217頁），惟被
    告所犯如犯罪事實欄一㈠販賣甲基安非他命予黃冠豪之各次
    犯罪時間如附表參編號一、二時間欄所示，各次犯罪時間與
    上開扣案現金相距時間已逾11月以上，又犯罪事實欄一㈠販
    賣甲基安非他命予顏東山及犯罪事實欄一㈡之犯行，均無犯
    罪所得，是從形式上判斷，已難逕認上開扣案現金與本案犯
    罪之上開犯罪所得有關，從而，自無從於被告所犯上開各罪
    名項下，各予諭知沒收或追徵，併予敘明。　　
　㈤至於其餘扣案物，均無證據證明與被告本案犯行有關，自均
    無從於本案併予宣告沒收，亦附敘明。　
據上論斷，應依刑事訴訟法第299條第1項前段，毒品危害防制條
例第4條第2項、第5條第2項、第18條第1項、第19條第1項，刑法
第11條前段、第47條第1項、第59條、第51條第5款、第38條之1
第1項前段、第3項，判決如主文。
本案經檢察官游忠霖提起公訴，檢察官郭昭吟到庭執行職務。
中　　華　　民　　國　　111 　年　　3 　　月　　16　　日
　　　　　　　　　刑事第四庭    審判長法　官　陳柏宇
　　　　　　　　　
　　　　　　　　　                    法  官  曾名阜
　　　　　　　　　
　　　　　　　　　                    法  官  吳明蒼
上正本證明與原本無異。
如不服本判決應於收受送達後20日內向本院提出上訴書狀，並應
敘述具體理由；其未敘述上訴理由者，應於上訴期間屆滿後20日
內向本院補提理由書（均須按他造當事人之人數附繕本）「切勿
逕送上級法院」。因疫情而遲誤不變期間，得向法院聲請回復原
狀。
　　　　　　　　　　　　　　　　書記官　陳韻宇
中　　華　　民　　國　　111 　年　　3 　　月　　17　　日
附錄本案論罪科刑法條全文：
毒品危害防制條例第4條
製造、運輸、販賣第一級毒品者，處死刑或無期徒刑；處無期徒
刑者，得併科新臺幣3千萬元以下罰金。
製造、運輸、販賣第二級毒品者，處無期徒刑或10年以上有期徒
刑，得併科新臺幣1千5百萬元以下罰金。
製造、運輸、販賣第三級毒品者，處7年以上有期徒刑，得併科
新臺幣1千萬元以下罰金。
製造、運輸、販賣第四級毒品者，處5年以上12年以下有期徒刑
，得併科新臺幣5百萬元以下罰金。
製造、運輸、販賣專供製造或施用毒品之器具者，處1年以上7年
以下有期徒刑，得併科新臺幣1百50萬元以下罰金。
前五項之未遂犯罰之。
毒品危害防制條例第5條
意圖販賣而持有第一級毒品者，處無期徒刑或10年以上有期徒刑
，得併科新臺幣7百萬元以下罰金。
意圖販賣而持有第二級毒品者，處5年以上有期徒刑，得併科新
臺幣5百萬元以下罰金。
意圖販賣而持有第三級毒品者，處3年以上10年以下有期徒刑，
得併科新臺幣3百萬元以下罰金。
意圖販賣而持有第四級毒品或專供製造、施用毒品之器具者，處
1年以上7年以下有期徒刑，得併科新臺幣1百萬元以下罰金。
附表壹：
編號 對應本判決犯罪事實 所犯之罪及宣告刑 一 犯罪事實欄一㈠及附表參編號一 董鵬鴻販賣第二級毒品，累犯，處有期徒刑拾貳年。 二 犯罪事實欄一㈠及附表參編號二 董鵬鴻販賣第二級毒品，累犯，處有期徒刑拾壹年肆月。 三 犯罪事實欄一㈠及附表參編號三 董鵬鴻販賣第二級毒品，累犯，處有期徒刑伍年陸月。 四 犯罪事實欄一㈡ 董鵬鴻意圖販賣而持有第二級毒品，累犯，處有期徒刑陸年。 
附表貳：
編號 物品名稱及數量 一 含有第二級毒品甲基安非他命成分之白色晶體貳拾包（總淨重120.92公克、取樣0.17公克、驗餘總淨重120.75公克，含無法完全析離之外包裝袋20只） 二 分裝袋參批 三 電子磅秤貳臺 四 手機壹支（Apple、IPhone6S、玫瑰金） 五 手機壹支（Apple、IPhone7 Plus、粉色） 六 手機壹支（Apple、IPhone SE、黑色） 七 IPad Mini4平板電腦壹臺 八 現金16萬元（壹仟元鈔157張、伍佰元鈔6張） 九 含有第二級毒品甲基安非他命成分之殘渣袋捌包 十 吸食器壹組 十一 吸食器壹組 十二 吸食器壹組 十三 吸食器壹組 十四 玻璃球壹個 
附表參：
編號 對象 時間 地點 交易情形 交易價格 一 黃冠豪 109年8月17日17時50分許 臺北市○○區○○○路0段000巷00號5樓之3 董鵬鴻於109年8月17日1時31分起，接獲黃冠豪以LINE聯絡以「好白的大學生」、「學費」為暗語購買甲基安非他命7臺（約245公克），雙方約定以23萬元交易，董鵬鴻於左列時間、地點交付上開毒品，並收取右列金額款項。 23萬元 二 黃冠豪 109年9月19日1時許 臺北市○○區○○○路0段000巷00號5樓之3 董鵬鴻於109年9月18日7時2分許起，以LINE向黃冠豪兜售甲基安非他命，雙方約定甲基安非他命4臺（約140公克）價格13萬2,000元，董鵬鴻於左列時間、地點交付上開毒品，並收取右列金額款項。 13萬2,000元 三 顏東山 110年4月27日23時30分許 臺北市○○區○○街000號 董鵬鴻於110年4月27日之某時起，以門號0000000000號與顏東山聯繫，雙方約定甲基安非他命1公克價格2,500元，董鵬鴻於左列時間、地點交付上開毒品，顏東山則佯以需前往臺北市西門町拿錢，未支付如右列所示金額款項。 2,500元